臺灣新竹地方法院刑事判決
111年度金訴字第117號
公  訴  人  臺灣新竹地方檢察署檢察官
被      告  黃柏涵


上列被告因違反洗錢防制法等案件，經檢察官提起公訴（110年
度偵字第9349號），嗣被告於準備程序中就被訴事實為有罪之陳
述，經本院告知簡式審判程序之旨，並聽取被告與公訴人之意見
後，本院合議庭裁定由受命法官獨任進行簡式審判程序，判決如
下：
    主  文
黃柏涵犯三人以上共同詐欺取財罪，處有期徒刑壹年貳月。
    事  實
黃柏涵於民國109年5月間，基於參與犯罪組織之犯意，應真實身
分不詳、綽號「小玉」之成年男子招攬，加入「小玉」所屬而具
持續性、牟利性與結構性之詐欺集團犯罪組織，並擔任自人頭帳
戶提領詐騙款項並將款項交予上手而回款之俗稱「車手」工作。
黃柏涵與「小玉」及其等所屬詐欺集團之成員，共同基於意圖為
自己不法所有之三人以上詐欺取財、洗錢之犯意聯絡，由詐欺集
團某成員於109年5月21日起撥打電話予江平岳，佯稱為其友人「
蔡文釧」急需款項周轉云云，致江平岳陷於錯誤，依指示於109
年5月22日中午12時25分許，將新臺幣（下同）20萬元匯入該集
團所指定之玉山銀行人頭帳戶（帳號0000000000000號，下稱本
案帳戶，該帳戶提供者由檢警另行偵辦），而黃柏涵則依指示持
本案帳戶之提款卡，接續於109年5月22日中午12時53分至下午1
時29分許，至設於新竹市○區○○路○段000號、新竹市○區○○路00號
、新竹市○區○○路00號、新竹市○區○○街00號、新竹市○區○○路00
號等處之提款機自本案帳戶提領共計15萬元（起訴書贅載各筆提
領手續費應予刪除），暨於109年5月25日上午11時30分至11時48
分許，至設於高雄市○○區○○○路00號、高雄市○○區○○○路00號、高
雄市○○區○○路00號等處之提款機自本案帳戶提領共計4萬9000元
，並均將所提領款項交予上手而回款完成。嗣經江平岳發覺受騙
報警處理，而悉上情。
    理  由
（為利精簡，案內相關人於初次提及後將適度省略稱謂）
一、被告黃柏涵於本院審理中對於前揭犯罪事實均坦承不諱（院
    卷第52、134、153、159頁），並經證人江平岳於警詢中證
    述明確（偵卷第11-13頁），且有江平岳之相關報案及警方
    通報紀錄、其提出之匯款單據及存摺影本、被告提領款項之
    相關監視錄影截圖、本案帳戶交易明細等在卷可查（偵卷第
    8-10、14-19、21-23、24頁），足認被告自白與事實相符，
    是本案事證明確，被告所為足堪認定，應予依法論科。
二、法律適用：
  ㈠核被告所為，係犯刑法第339條之4第1項第2款之三人以上共
    同詐欺取財罪、洗錢防制法第14條第1項、第2條第2款之洗
    錢罪、組織犯罪防制條例第3條第1項後段之參與犯罪組織罪
    。又本案被告所為，係於密切接近之時間所實施，且所提領
    者亦均為江平岳同次遭詐之款項，各行為之獨立性極為薄弱
    ，依一般社會健全觀念，在時間差距上，難以強行分開，在
    刑法評價上，應以視為數個舉動之接續施行，而合為法律上
    一行為予以評價，較為合理。其以此法律上一行為同時觸犯
    上開3罪，為想像競合犯，應從一重之三人以上共同詐欺取
    財罪處斷。
  ㈡又詐欺集團分工細緻，被告雖未自始至終參與各階段之犯行
    ，且無證據證明與實際詐騙江平岳之集團成員間彼此完全相
    識，然依現今詐欺集團詐騙之犯罪型態及模式，其等就所屬
    詐欺集團成員以本案手法行騙，無非均為主觀上所已預見之
    範圍，其等復在合同犯意內，分擔犯罪行為之一部，而相互
    利用其他詐欺集團成員之部分行為以遂行犯罪之目的，自難
    謂無犯意聯絡及行為分擔，而應就共同意思範圍內之全部行
    為負責，故被告與林業庭、「小玉」及其他不詳成員之間，
    具備犯意聯絡及行為分擔，應依刑法第28條之規定論以共同
    正犯。
  ㈢至於被告於審理中具狀請求本案另依刑法第16條但書、第59
    條規定減輕其刑等語。惟按刑法第59條之酌量減輕其刑，必
    於犯罪之情狀，在客觀上足以引起一般同情，認為即予宣告
    法定最低度刑期猶嫌過重者，始有其適用，查被告本案所涉
    為詐欺集團之取款車手犯罪，屬為圖己利危害社會治安程度
    重大之嚴重不法行為，難認有何客觀上足以引起一般同情之
    理由存在，而與刑法第59條無涉。至就刑法第16條但書部分
    ，因在刑法理論上，若檢察官之舉證已足以證明構成要件事
    實存在，原則上即已推定阻卻違法及阻卻責任事由不存在，
    故若被告主張本案存在阻卻或減輕責任之事由，本應由被告
    負擔提出證據之責任，惟被告於審理中並未提出任何證據證
    明其有刑法第16條所定「不知法律」之具體合理情狀存在，
    故本案亦無從爰引該條但書之規定減輕其刑，併此敘明。
三、量刑審酌：
    爰以行為人之行為責任為基礎，審酌本案與刑法第57條各款
    規定相適合之事實暨其他一切情狀（含被告行為所造成江平
    岳之財產法益損害程度、被告於案發後尚知坦承犯罪而合於
    洗錢防制法第16條第2項規定、被告素行等），量處如主文
    所示之刑；又依刑事訴訟法第310條之2準用同法第454條第1
    項規定，上開審酌細節並非行刑事簡式審判程序判決之必要
    記載事項，爰不另予詳細敘明。
四、沒收：
　　本案並無證據證明被告有分得詐欺所得或獲有報酬，爰不另
    宣告沒收。
據上論斷，應依刑事訴訟法第273條之1第1項、第299條第1項前
段，判決如主文。
本案經檢察官陳子維提起公訴，由檢察官邱宇謙、鄒茂瑜、黃振
倫到庭執行職務。
中　　華　　民　　國　　111 　年　　12　　月　　20　　日
                  刑事第一庭  法　官  黃沛文
以上正本證明與原本無異。
如不服本判決應於收受本判決後20日內向本院提出上訴書狀，上
訴書狀應敘述具體理由。上訴書狀未敘述上訴理由者，應於上訴
期間屆滿後20日內補提理由書狀於本院(均須按他造當事人之人
數附繕本 )「切勿逕送上級法院」。 
中　　華　　民　　國　　111 　年　　12　　月　　20　　日
                              書記官  曾柏方
附錄本判決論罪法條：
組織犯罪防制條例第3條第1項
發起、主持、操縱或指揮犯罪組織者，處3年以上10年以下有期
徒刑，得併科新臺幣1億元以下罰金；參與者，處6月以上5年以
下有期徒刑，得併科新臺幣1千萬元以下罰金。但參與情節輕微
者，得減輕或免除其刑。

洗錢防制法第2條第2款
本法所稱洗錢，指下列行為：
二、掩飾或隱匿特定犯罪所得之本質、來源、去向、所在、所有
    權、處分權或其他權益者。
　　
洗錢防制法第14條第1項
有第2條各款所列洗錢行為者，處7年以下有期徒刑，併科新臺幣
5百萬元以下罰金。

中華民國刑法第339條之4第1項第2款
犯第339條詐欺罪而有下列情形之一者，處1年以上7年以下有期
徒刑，得併科1百萬元以下罰金：
二、三人以上共同犯之。